---
title: "GISAID Data Analisys"
author: "César A. Navarrete M."
date: "2024-08-08"
output: 
  html_document:
    toc: true
    toc_depth: 3
    toc_float: true
    collapsed: true
    smooth_scroll: true
    theme: journal
    highlight: kate
    dr_print: paged
    code_folding: show
---

# Instalation
Install packages and load necessary libraries

tidyverse, viridis, reshape2, ggsci and another 'aes' libraries


```{r, include=FALSE}
#install.packages("ggplot2")
#install.packages("viridis") # Para la escala de colores perceptualmente uniforme
#install.packages("tidyverse")
#install.packages("reshape2")
#install.packages("ggpattern")
#install.packages("ggsci")
#install.packages("readr")


library(ggpattern)
library(ggplot2)
library(tidyverse)
library(viridis)
library(reshape2)
library(ggsci)
library(readr)

```

## Load Meta Data
Download metadata data were performed using EpiCOV service en GISAID: tsv format

Load to GISAID credentials

Select EpiCoV option and pick in Downloads 

Select Global Epidemiology / Custom Selection:
    - Location
    - Collection
    - Clade
    - Host
    - etc
    
  Consulting GISAID for complete epidemiology parametres
  

```{r, include=FALSE}
metadata <- read_tsv("C:/Users/chech/OneDrive/Escritorio/GISAID METADATA/1723150516741.metadata.tsv")

#head(metadata)
ncol(metadata)

```

Using 'dplyr' por fitered interesting data
Example:

```{r, include=FALSE}

metadata_filtered <- metadata %>%
  select(age, sex, pangolin_lineage, date)
```

```{r, include=FALSE}
metadata_filtered
```

Clean rows "unknown"
Use apply() funtion

```{r,include=FALSE}

# Eliminar filas que contienen "unknown" en cualquier columna
metadata_clean <- metadata_filtered[!apply(metadata, 1, function(row) any(row == "unknown")), ]


# Mostrar las primeras filas del dataframe limpio
head(metadata_clean)
```
Clean columns
Explore columns, then change values "imputation" if is necesary delete all rows
```{r, include=FALSE}
ncol(metadata_clean)
metadata_clean <- na.omit(metadata_clean)
```

Unification ages

```{r, include=FALSE}
#Necesitamos limpiar las filas 
metadata_clean$age

rows_months <- grep("months", metadata_clean$age, ignore.case = TRUE)
rows_months

# Índices de las filas que quieres seleccionar
indices <- c(rows_months)

# Seleccionar las filas específicas del dataframe
selected_rows <- metadata_clean[indices, ]

# Mostrar las filas seleccionadas
print(selected_rows)

# Valor antiguo y nuevo
old_value <- "7 months"
new_value <- 7/12

# Encontrar el índice del valor específico en la columna 'age'
index_to_modify <- which(metadata_clean$age == old_value)

# Modificar el valor en la columna 'age'
metadata_clean$age[index_to_modify] <- new_value

# Valor antiguo y nuevo
old_value <- "4 months"
new_value <- 4/12

# Encontrar el índice del valor específico en la columna 'age'
index_to_modify <- which(metadata_clean$age == old_value)

# Modificar el valor en la columna 'age'
metadata_clean$age[index_to_modify] <- new_value

# Valor antiguo y nuevo
old_value <- "11 months"
new_value <- 11/12

# Encontrar el índice del valor específico en la columna 'age'
index_to_modify <- which(metadata_clean$age == old_value)

# Modificar el valor en la columna 'age'
metadata_clean$age[index_to_modify] <- new_value

```

```{r}
metadata_clean
```


### Data Visualization

Histogram

```{r, include=FALSE}
str(metadata_clean)
# Convertir 'age' a numérico si es necesario
metadata_clean$age <- as.numeric(as.character(metadata_clean$age))

# Verificar el tipo de datos
str(metadata_clean$age)

```


```{r}
help("scale_fill-viridis")
```


```{r}

# Crear un histograma de edades
ggplot(metadata_clean, aes(x = age)) +
  geom_histogram(binwidth = 4, color = "black", fill = "lightblue") +
  labs(title = "Distribution of Ages", x = "Age", y = "Frecuency") +
  theme_light()+
  theme(
      plot.title = element_text(face = "bold", vjust = 2, hjust = 0.5), # Centrar el título del gráfico
      axis.title = element_text(face = "bold"), # Negrita en títulos de ejes
      #legend.title = element_text(face = "bold", size = 9),
      scale_fill_simpsons()
  )
```

Sex Distrtibution

```{r}
# Crear un gráfico de barras para la distribución por sexo
ggplot(metadata_clean, aes(x = age, fill = sex)) +
  geom_histogram(binwidth = 4, color = "black") +
  labs(title = "Distribution of Gender", x = "Gender", y = "Frecuency", fill = "Gender") +
  theme_light()+
  theme(
      plot.title = element_text(face = "bold", vjust = 2, hjust = 0.5), # Centrar el título del gráfico
      axis.title = element_text(face = "bold"), # Negrita en títulos de ejes
      legend.title = element_text(face = "bold", size = 9),
  )+ 
  scale_fill_simpsons()
  

```

Linajes Distribution

```{r}
# Crear un gráfico de barras para la distribución de linajes
ggplot(metadata_clean, aes(x = pangolin_lineage)) +
  geom_bar(fill = "lightgreen", color = "black") +
  labs(title = "Distribution of SARS-CoV-2 pango lineages", x = "Linage", y = "Frecuency") +
  theme_light()+
  theme(
      plot.title = element_text(face = "bold", vjust = 2, hjust = 0.5), # Centrar el título del gráfico
      axis.title = element_text(face = "bold"), # Negrita en títulos de ejes
      axis.text.x = element_text(angle = 45, vjust = 0.5, face = "bold", size = 7) 
  )

```

Relationship Sex and Age

```{r}
# Crear un gráfico de caja para la edad por sexo
ggplot(metadata_clean, aes(x = sex, y = age, fill = sex)) +
  geom_boxplot(color = "black", position = "dodge", alpha = 0.8, width = 0.5) +
  labs(title = "Distribution the ages per gender", x = "Gender", y = "Age", fill = "Gender") + 
  theme_light()+
  theme(
      plot.title = element_text(face = "bold", vjust = 2, hjust = 0.5), # Centrar el título del gráfico
      axis.title = element_text(face = "bold"), # Negrita en títulos de ejes
      axis.text.x = element_text(face = "bold"),
      legend.title = element_text(face = "bold", size = 9),
  ) + 
  geom_jitter(alpha = 0.4, size = 0.5) + 
  
  scale_fill_simpsons()

```
```{r}

p <- ggplot(metadata_clean, aes(x = age, fill = sex, color = sex))
p + geom_density(alpha = 0.3)

p

```


Linages per Age Distribution

```{r}
# Crear un gráfico de caja para la edad por linaje
ggplot(metadata_clean, aes(x = pangolin_lineage, y = age, fill = pangolin_lineage)) +
   geom_boxplot(color = "black", position = "dodge", alpha = 0.8, width = 0.5) +
  labs(title = "Distribution the ages per gender", x = "Gender", y = "Age", fill = "pango linage") + 
  theme_light()+
  theme(
      plot.title = element_text(face = "bold", vjust = 2, hjust = 0.5), # Centrar el título del gráfico
      axis.title = element_text(face = "bold"), # Negrita en títulos de ejes
      axis.text.x = element_text(angle = 45, vjust = 0.5, size = 6),
      legend.title = element_text(face = "bold", size = 9),
      legend.key.size = unit(0.4, "cm")
  ) + 
  geom_jitter(alpha = 0.4, size = 0.5) + 
  
  scale_fill_simpsons()
```

Linajes per Date Distribution

To Observe linajes distribution in time. Can use this plot in sckatter or bar


```{r, include=FALSE}
# Cargar el paquete lubridate si no está cargado
library(lubridate)

# Convertir la columna 'date' a formato Date
metadata_clean$date <- ymd(metadata_clean$date)
```

```{r, include=FALSE}
# Agrupar por fecha y linaje
data_grouped <- metadata_clean %>%
  group_by(date, pangolin_lineage) %>%
  summarise(count = n(), .groups = 'drop')

```


```{r}

# Crear un gráfico de líneas para linajes
ggplot(data_grouped, aes(x = date, y = count, fill = pangolin_lineage)) +
  geom_area( position = "fill", aplha = 2) + 
  theme_light()+
  theme(
      plot.title = element_text(face = "bold", vjust = 2, hjust = 0.5), # Centrar el título del gráfico
      axis.title = element_text(face = "bold"), # Negrita en títulos de ejes
      axis.text.x = element_text(angle = 45, vjust = 0.5, size = 6),
      legend.title = element_text(face = "bold", size = 9),
      legend.key.size = unit(0.4, "cm")
  ) + 
  #scale_y_continuous( label = percent) + 
  scale_fill_simpsons()
```

Linaje frecnecy monthly


```{r, include=FALSE}
# Agrupar por mes y linaje
data_monthly <- metadata_clean %>%
  mutate(month = floor_date(date, "month")) %>%
  group_by(month, pangolin_lineage) %>%
  summarise(count = n(), .groups = 'drop')

```

Lineage Relative Frequencies Over Time

```{r,  include=FALSE}
# Calcular el total de muestras por fecha
data_total <- data_grouped %>%
  group_by(date) %>%
  summarise(total_count = sum(count), .groups = 'drop')

# Unir con el dataframe agrupado
data_grouped <- data_grouped %>%
  left_join(data_total, by = "date") %>%
  mutate(relative_frequency = count / total_count)
```


```{r}
# Crear un gráfico de líneas para frecuencias relativas de linajes
ggplot(data_grouped, aes(x = date, y = relative_frequency, fill = pangolin_lineage)) +
  geom_area(alpha = 0.8) +  # Usar geom_area para crear el gráfico de áreas
  #geom_smooth(method = "loess", se = FALSE)
  labs(
    title = "Frecuencias Relativas de Linajes a lo Largo del Tiempo",
    x = "Fecha",
    y = "Frecuencia Relativa"
  ) +
  theme_light()+
  theme(
      plot.title = element_text(face = "bold", vjust = 2, hjust = 0.5), # Centrar el título del gráfico
      axis.title = element_text(face = "bold"), # Negrita en títulos de ejes
      axis.text.x = element_text(angle = 45, vjust = 0.5, size = 6),
      legend.title = element_text(face = "bold", size = 9),
      legend.key.size = unit(0.4, "cm")
  ) + 
  scale_fill_simpsons()
  #coord_cartesian(ylim = c(0, 1))  # Ajustar el rango del eje y si es necesario

```


```{r}

# Line plot with faceting
ggplot(data_grouped, aes(x = date, y = count, fill = pangolin_lineage, group = pangolin_lineage)) +
  geom_area(position = "fill", alpha = 0.6) +
  coord_flip() + 
  labs(title = "Monthly Distribution of Major SARS-CoV-2 Pango Lineages",
       x = "Date",
       y = "Count",
       color = "Pango Lineage") +
  theme_light() +
  theme(
    plot.title = element_text(face = "bold", size = 14, hjust = 0.5),
    axis.title = element_text(face = "bold"),
    axis.text.x = element_text(angle = 45, vjust = 0.5),
    legend.title = element_text(face = "bold")
  ) + 
 scale_fill_d3()

```


```{r}
ggplot(data_grouped, aes(x = date, y = relative_frequency, fill = pangolin_lineage)) +
  geom_bar(stat = "identity", position = "fill", width = 1, color = "black") + 
  coord_flip() + 
  theme_light()+
  theme(
      plot.title = element_text(face = "bold", vjust = 2, hjust = 0.5), # Centrar el título del gráfico
      axis.title = element_text(face = "bold"), # Negrita en títulos de ejes
      axis.text.x = element_text(angle = 45, vjust = 0.5, size = 6),
      legend.title = element_text(face = "bold", size = 9),
      legend.key.size = unit(0.4, "cm")
  ) + 
  #scale_y_continuous( label = percent) + 
  scale_fill_simpsons()
```
```


